臺灣臺中地方法院刑事判決　　　　　　100年度交訴字第348號
公　訴　人　臺灣臺中地方法院檢察署檢察官
被　　　告　熊健富
上列被告因肇事逃逸罪等案件，經檢察官提起公訴（100 年度撤
緩偵字第265 號），被告於準備程序中就被訴事實為有罪之陳述
，於聽取當事人之意見後，經本院合議庭裁定由受命法官獨任進
行簡式審判程序，判決如下：
    主  文
熊健富駕駛動力交通工具肇事，致人受傷而逃逸，處有期徒刑陸
月，如易科罰金，以新臺幣壹仟元折算壹日。
    事  實
一、熊健富於民國99年5 月17日22時2 分許，無駕駛執照騎乘車
    牌號碼BL3-992 號普通重型機車，沿臺中縣后里鄉（現改制
    為臺中市○里區○○○路由北往南行駛，於行經該路段山隆
    加油站前時，本應注意轉彎車應讓直行車先行，而依當時並
    無不能注意之情事，詎竟疏未注意即貿然向右轉彎，欲進入
    山隆加油站，適有江騰澍騎乘車牌號碼6GJ-263 號重機車搭
    載許世興同向直行在右後方，見狀已閃避不及而發生碰撞，
    致江騰澍人車倒地後，因而受有左大腿挫傷等傷害；許世興
    則受有左足部及背部開放性傷口之傷害（所涉過失傷害罪部
    分，業據撤回告訴，已經臺灣臺中地方法院檢察署檢察官另
    為不起訴處分確定）。詎熊健富明知其業已騎車肇事致人受
    傷倒地，竟未下車查看，未採取其他適當必要之救助，亦未
    等候警方及救護車到場，反而當場基於肇事逃逸之犯意騎車
    逃離現場。嗣經獲報到場處理車禍之員警，調閱路口監視器
    錄影畫面後，始循線查悉上情。
二、案經臺中縣警察局（現改制為「臺中市政府警察局」）大甲
    分局報告臺灣臺中地方法院檢察署檢察官偵查起訴。
    理  由
一、程序方面：
  (一)本案被告熊健富所犯肇事逃逸罪，係死刑、無期徒刑、最輕
    本刑為3 年以上有期徒刑以外之罪，被告於行準備程序中就
    被訴事實均為有罪之陳述，經法官告知簡式審判程序之旨，
    並聽取公訴人、被告之意見後，本院合議庭認為適宜由受命
    法官獨任進行簡式審判程序，而依刑事訴訟法第273 條之1
    第1 項規定，裁定改用簡式審判程序，是本案之證據調查，
    依刑事訴訟法第273 條之2 、同法第159 條第2 項之規定，
    不適用傳聞法則有關限制證據能力之相關規定。
  (二)本案被告所為不利於己之供述，並無出於強暴、脅迫、利誘
    、詐欺、疲勞訊問、違法羈押或其他不正之方法，亦非違反
    法定障礙事由經過期間不得訊問或告知義務之規定而為，依
    刑事訴訟法第156 條第1 項、第158 條之2 規定，應認其有
    證據能力。
  (三)本案認定犯罪事實所憑之證據，均無違反法定程序而取得之
    情形，依刑事訴訟法第158 條之4 反面規定，自有證據能力
    。
二、本院認定被告有罪之證據如下：
  (一)被告於警詢、偵查中及本院審理時之自白供述。
  (二)車禍被害人江騰澍、許世興分於警詢、偵查中之陳述。
  (三)道路交通事故現場圖、道路交通事故調查報告表（一）、（
    二）、疑似肇事逃逸（A1、A2類）案件輔助資料表、疑似道
    路交通事故肇事逃逸追查表、車籍資料查詢表、臺中縣警察
    局舉發違反道路交通管理事件通知書、許世興提出之行政院
    衛生署豐原醫院診斷證明書、江騰澍提出之上鼎中醫診所診
    斷證明書及現場蒐證相片8 張附卷可稽。
  (四)按汽車駕駛人駕駛汽車肇事致人受傷或死亡者，應即採取救
    護措施及依規定處置，並通知警察機關處理，不得任意移動
    肇事汽車及現場痕跡證據，道路交通管理處罰條例第62條第
    3 項前段定有明文。蓋因道路交通事故之發生，常非在親友
    鄰里能夠及時救助之範圍，經常有告救不能之情事，故法律
    乃課以肇事者必須採取救護或其他必要措施，並應向警察機
    關報告之法定義務，以防因就醫延誤致生無謂傷亡，並俾得
    通知傷亡者家屬到場，以明責任，是凡肇事人於行車肇事致
    人受傷或死亡，未即採取救護或其他必要措施，並向警察機
    關報告，即屬駕車逃逸；因此，汽車駕駛人駕駛汽車肇事，
    不論其責任之歸屬為何，即有義務留在肇事現場，採取救護
    或其他必要措施，並向警察機關報告，以維護他人之生命與
    其他用路人之交通安全（參照最高法院92年度台上字第4468
    號判決意旨）。又按刑法第185 條之4 之駕駛動力交通工具
    肇事逃逸罪，其立法目的，乃為維護交通安全，加強救護，
    減少被害人之死傷，促使駕駛人於肇事後，能使被害人即時
    救護，足見立法者認為駕駛人駕車肇事後，倘能將被害人即
    時救護，或留在現場處理，避免後車再次撞擊傷者，均可減
    輕或避免被害人之傷亡，此攸關社會大眾生命、身體之安全
    ，因而將駕車肇事逃逸行為，明文規定為犯罪行為加以處罰
    ，本條既是在防止逃逸行為所產生之抽象危險，因此所謂「
    逃逸」，應非指行為人有積極「逃亡、隱匿」等阻礙犯罪偵
    查行為，而係指行為人不留在肇事現場為即時救護、避免後
    車再度撞擊或協助相關人員迅速處理事故而離去之行為，蓋
    此一離去行為可能使因肇事所發生之損害有再度擴大之危險
    （最高法院95年度台上字第2193號裁判意旨參照）。再者，
    刑法第185 條之4 之肇事逃逸罪，其客觀構成要件為行為人
    駕駛動力交通工具肇事，且致人死傷而逃逸，主觀要件則須
    行為人對致人死傷之事實有所認識，並進而決意擅自逃離肇
    事現場，始足當之（參照最高法院97年度台上字第4456號判
    決）。茲依被告於本院審理中所供：「（為何當時發生車禍
    肇事不停車救護被害人也未報警？）我當時嚇到，我知道騎
    車撞到人，他們的車子有倒地，我嚇一跳，因為我沒有駕照
    ，所以我就跑掉，我怕警方發現我是無照騎車，而且我當時
    也不知道要如何處理，我的手機又沒有電了，所以我沒有打
    電話報警。旁邊只有加油站而已，我沒有想說要去向加油站
    的人借電話報警。」、「（你當時的想法是否是因為發生車
    禍，你害怕警方查獲你無照騎車，所以只想趕快離開現場？
    ）應該算是。」等語，可知被告在本件車禍發生之際，對於
    其騎車撞到被害人江騰澍所騎機車，致江騰澍及所附載之乘
    客許世興當場人、車倒地乙節，當已知情，詎其竟未停車施
    以救助行為或其他必要措施、未報警處理，亦未留下聯絡方
    式旋即逕自騎車離開現場，嗣後經警方依據路口監視錄影畫
    面，始循線查獲上情，被告肇事逃逸一節甚為明確。
  (五)被告雖於偵查中提出身心障礙手冊影本（輕度智障）1 紙為
    佐。然查，被告自案發後，於警詢、偵訊及本院準備程序、
    審理期間，對於員警、檢察官及法官詢問均能瞭解問題後始
    一一回答訟辯爭執，並於審判期日令其答辯時，供稱是因為
    怕警方發現其無駕照騎車之情事，而於肇事後逃逸等語在卷
    ，業如前述，而就其何以肇事逃逸之主觀犯意予以明確陳述
    ，是本院認被告行為當時，其精神狀況尚未達於精神障礙或
    心智缺陷之程度，自無從依刑法第19條之規定減輕或免除其
    刑，附此敘明。
  (六)綜上所述，本案事證明確，被告犯行堪予認定，應予依法論
    科。
三、核被告熊健富所為，係犯刑法第185 條之4 之駕駛動力交通
    工具肇事，致人受傷而逃逸罪。爰審酌被告騎車撞及被害人
    江騰澍、許世興，致被害人2 人受傷後，未曾停車查看被害
    人2 人之受傷情形，亦未留在車禍現場施以救助行為或報警
    處理，而於肇事後，擅行離開現場，影響被害人2 人可受即
    時救護之時機，危及被害人2 人之生命、身體，實屬不該，
    惟斟酌其事後就所犯過失傷害部分業與被害人2 人達成和解
    ，損害賠償完畢，此有和解書1 紙附卷可參，足認其有就所
    為犯行於事後積極填補損害之情，且斟酌其品行、素行尚可
    、智識程度為高中畢業，生活狀況為未婚，為本院羈押前係
    與父親同住，從事粗工，賺取日薪新臺幣1 千元之收入，用
    以繳納房屋貸款及支付家中生活費用，及其於犯罪後坦承犯
    行，表示悔悟，犯罪後態度尚佳等一切情狀，量處如主文所
    示之刑，並諭知易科罰金之折算標準，以資懲儆。又依刑事
    訴訟法第479 條第2 項規定，可知該易服社會勞動乃係屬執
    行檢察官之權限，是本件自無須再於主文中另諭知易服社會
    勞動之折算標準，附此敘明。
據上論斷，應依刑事訴訟法第273 條之1 第1 項、第299 條第1
項前段，刑法第185 條之4 、第41條第1 項前段，判決如主文。
本案經檢察官沙小雯到庭執行職務。
中    華    民    國   100    年    12    月    6     日
                    交通法庭    法  官  胡芷瑜
以上正本證明與原本無異。
如不服本判決，應於收受送達後10日內向本院提出上訴書狀，並
應敘述具體理由；其未敘述上訴理由者，應於上訴期間屆滿後20
日內向本院補提理由書（均須按他造當事人之人數附繕本）「切
勿逕送上級法院」。
                                書記官  曾惠雅
中    華    民    國   100    年    12    月    6     日
附錄論罪科刑法條全文：
刑法第185 條之4 ：
駕駛動力交通工具肇事，致人死傷而逃逸者，處6 月以上5 年以
下有期徒刑。